【裁判字號】    95,易,687
【裁判日期】    951031
【裁判案由】    竊盜
【裁判全文】
臺灣板橋地方法院刑事判決               95年度易字第687號
公  訴  人  臺灣板橋地方法院檢察署檢察官
被      告  丙○○
                    （現於臺灣臺北看守所寄押中）
上列被告因竊盜案件，經檢察官提起公訴（九十五年度偵字第六
九一九號），本院判決如下：
    主  文
丙○○竊盜，未遂，累犯，處拘役伍拾玖日，如易科罰金，以參
佰元折算壹日。
    事  實
一、丙○○前有違反肅清煙毒條例、麻醉藥品管理條例及搶奪等
    前科，且於民國九十一年間因違反毒品危害防制條例案件，
    經本院以九十一年度訴字第一五０六號刑事判決處有期徒刑
    九月，並於九十一年十二月二十三日確定，又因竊盜案件，
    經本院以九十一年度易字第二九三五號刑事判決處有期徒刑
    七月，並經撤回上訴而於九十二年五月二十日確定，另經本
    院以九十二年度聲字第一一０二號刑事裁定上開二刑定應執
    行有期徒刑一年二月確定，嗣於九十三年十月三日因縮短刑
    期執行完畢出監（起訴書誤載為九十三年三月二十六日執行
    完畢，茲予更正）。詎其猶不知悔改，竟利用其在三友陶磁
    股份有限公司（下稱三友公司）設於臺北縣鶯歌鎮○○路一
    三七號（起訴書誤載為一三五號）之廠房值班時，基於意圖
    為自己不法所有之犯意，於九十四年六月二十七日晚上八時
    三十分許，在上址，趁同事甲○○不注意之際，徒手竊取三
    友公司所有而懸掛於窯爐頂之磚窯溫度計一支（市值新臺幣
    四千五百元），惟因不慎致該溫度計掉落地面而斷裂二截，
    遭聽聞聲響趕來之甲○○當場發覺而未遂。
二、案經臺北縣政府警察局三峽分局報告臺灣板橋地方法院檢察
    署檢察官偵查起訴。
    理  由
一、程序方面：按被告以外之人於審判外之言詞或書面陳述，除
    法律有規定者外，不得作為證據；被告以外之人於偵查中向
    檢察官所為之陳述，除顯有不可信之情況者外，得為證據，
    刑事訴訟法第一百五十九條第一、二項分別定有明文。而所
    謂「顯有不可信」、「較可信之特別情況」、「適當」，係
    指陳述是否出於供述者之真意、有無違法取供情事之信用性
    而言，故應就偵查或調查筆錄製作之原因、過程及其功能等
    項加以綜合觀察，據以判斷該傳聞證據是否「有顯有不可信
    」或「有較可信之特別情況」，倘可據以認定其任意性暨信
    用性俱無疑慮者，即可例外賦予「證據能力」，而為法院審
    判時之適格證據資料；是「證據能力」，實乃指得作為認定
    被告犯罪證據之資格，此與其內容究否足以證明被告犯罪之
    「證明力」不同，不容混為一談。又按被告以外之人於審判
    外之陳述，雖不符同法第一百五十九條之一至第一百五十九
    條之四之規定，而經當事人於審判程序同意作為證據，法院
    審酌該言詞陳述或書面陳述作成時之情況，認為適當者，亦
    得為證據；當事人、代理人或辯護人於法院調查證據時，知
    有第一百五十九條第一項不得為證據之情形，而未於言詞辯
    論終結前聲明異議者，視為有前項之同意，刑事訴訟法第一
    百五十九條之五亦定有明文。另按證人或鑑定人依法應具結
    而未具結者，其證言或鑑定意見，不得作為證據，刑事訴訟
    法第一百五十八條之三定有明文。是以，證人甲○○及乙○○於接受司法警察詢問時所為之言詞陳述，雖屬傳聞證據，
    但被告於本院準備程序中同意引為證據方法，且迄於言詞辯
    論終結前並未聲明異議，經審酌上開證據作成之情狀為適當
    ，應依刑事訴訟法第一百五十九條之五第二項之規定，認有
    證據能力；證人甲○○於接受檢察官訊問時所為之言詞陳述
    ，業經具結，且並無顯不可信之情狀，依刑事訴訟法第一百
    五十九條第二項之規定，亦應認有證據能力，合先敘明。
二、訊據被告丙○○固坦承伊於上開時、地，在三友公司值班，
    並有懸掛在窯爐頂之窯磚溫度計一支在地上斷裂之事實，惟
    矢口否認有何竊盜犯行，並辯稱：當時伊在燒窯區休息，伊
    負責擺設磁器在窯上燒烤，溫度計本來是放在燒窯牆壁上，
    大約二百公分高，伊經過該區才發現該溫度計掉在地上，然
    後甲○○剛好走過來問伊在做什麼，伊就告訴他地上有一支
    溫度計，他就把它撿起來放在附近的抽屜裡，伊並沒有去撿
    溫度計，也沒有把溫度計放在麻袋裡等語置辯。惟查：
(一)、上開事實，業據證人林萬供於警詢時證述：當時伊聽到附近
    其他窯傳來一破碎聲，便迅速前往查看，發現被告手裡戴著
    手套正拿一碎砂石袋將一物品壓住並藏於下面，伊上前拿起
    該一碎砂石袋，發現下藏有已拆下之溫度針一支，並詢問他
    說：你拿溫度針做何事？但他不回答，只說我要離去，隨即
    步出工廠；伊發現被告離去後隨即報告廠長，查看廠內發現
    窯內有溫度針一支遭人為拔掉，而該溫度針平時是置放窯頂
    等語（詳見偵查卷第七頁）；復於偵訊時具結證述：當天晚
    上七至八時，伊與被告一同值班，伊在外面休息時聽到破裂
    聲，進入一看，看到被告正將溫度針塞入麻袋中，伊問被告
    在做什麼，他無說話，之後他表示要回去就離開了，並沒有
    表示第二天不再來上班；伊隨即打電話給乙○○報警處理，
    被告第二天就沒來上班；不可能是被告不小心打破的，因溫
    度針掛於上面，且工作時並不會碰觸到等語（詳見偵查卷第
    四十五至四十六頁），且於本院審理時亦具結證述：當天伊
    在窯前面聽到一聲就過去看，發現溫度針被藏在沙包裡，伊
    打開看，發現溫度針破掉了，伊問被告在做什麼，問他為什
    麼要拿溫度針，他就沒有說話，他說他是撿到的，並說他要
    走了；當時只有伊跟被告二個人在上中班，因為被告剛來，
    伊要教他如何做，到晚上八點休息時，伊工作做好，卻找不
    到被告，後來有聽到玻璃掉在地上破掉的聲音，伊才進去看
    ，被告就站在窯前面；溫度計掛在如偵查卷第二十頁第一張
    照片中伊所指的位置，當時被告就是站立在照片中伊所站立
    的位置；伊只有看到一支溫度針斷裂成二段，放在麻袋裡；
    當天晚上伊就打電話給乙○○，老闆娘、廠長都有來公司，
    當時被告已經走了；溫度計是插在窯爐上面，以前沒有發生
    溫度針從窯上自己掉下來之事，因溫度針不會自己掉下來，
    是插著很緊，溫度針是插在窯頂上，平常沒有去拿它不會掉
    下來，如果要把溫度針從窯頂拿下來，是要用梯子上去或從
    直接從窯旁邊爬上去，爬上去直接用手就可以把溫度針拿下
    來，但要戴手套，因為很熱，被告不可能不小心碰到溫度針
    ，因為溫度針在上面，不可能碰到；伊是看到被告要把溫度
    針放到麻袋裡，且他有戴手套，手套還黑黑的，手套是麻布
    的手套；只有過年時窯爐大修、保養時，才會碰到溫度針，
    平常都不會上去等語（詳見本院卷第九十六至九十九頁），
    是證人甲○○於上開時、地，與被告為同時段值班之同事，
    為本案目擊證人，其前後之證述情節一致，且核與證人乙○○於警詢及本院訊問時具結證述：被告竊盜磚窯溫度計一支
    未遂，是被甲○○聽到溫度計掉落破碎聲音而迅速過去發現
    被告把溫度計藏於地上用碎砂石袋覆蓋，就迅速通知廠長，
    同時，被告迅速逃逸離開工廠；當時被告擔任十六時至二十
    四時時段窯口作業員、裝件組；被告負責窯爐燒火工作；溫
    度計放在窯頂及窯的二旁，窯頂距離地面約二公尺，依照被
    告工作內容，會接近窯爐，但他不會碰到窯頂；溫度計是掛
    在窯頂上，並沒有鎖上，需用手抽起來，剪斷電線，比較方
    便，拉扯比較麻煩，但我沒有注意看是否是被剪斷或被拉扯
    ，但不是自然掉落，且溫度計放置高度比被告身高還高，一
    定要爬到窯頂上才拿得到溫度計，光用手伸上去方式拿不到
    ；溫度計跟控制台有連線，如果溫度計不見，控制台無法顯
    示溫度，就會知道溫度計不見；萬一窯頂溫度計自然掉落，
    會自動掉在窯爐；在本件發生期間，溫度計沒有維修；被告
    要顧窯火，所以一定會做陶製品的搬運工作，我之前警詢中
    所說不須要進入窯爐室工作，是指不用到窯頂去，因為我們
    沒有窯爐室；被告工作地點在現場圖上燒成窯走道附近活動
    ，而溫度計是放在燒成窯的窯頂及右側等語（詳見偵查卷第
    四、八至九頁及本院卷第七十九至八十四頁）之情節相符，
    並有現場圖乙份及現場照片七張（詳見偵查卷第十一、十八
    至二十頁及本院卷第一０五頁）在卷供參；且衡諸被告甫至
    三友公司任職，其與證人甲○○及乙○○並無仇隙怨懟，渠
    等應無虛詞構陷之理，是渠等之證述，堪以採信。則上開事
    實，足堪認定屬實。
(二)、至被告辯解部分：參酌上開證人之證述及現場照片所示，該
    溫度計既係掛置於窯爐頂，且相當穩固，並不易自然掉落，
    縱使掉落者，亦應掉落於窯爐內，且被告先辯稱：伊是聽到
    溫度計掉落地面才去查看云云（詳見本院卷第四十八頁），
    嗣後又辯稱：伊在燒窯區休息，經過該處才發現溫度計掉在
    地上；伊不知道溫度計為何掉在地上，伊剛好經過時發現云
    云（詳見本院卷第四十八、一０一頁），是其前後辯解亦有
    不一，且與事實不符；又衡諸該溫度計本掛置於窯爐頂，而
    距離地面約有二公尺，溫度計自窯爐頂掉落地面者，必有聲
    響，而依被告供述：當時伊在燒窯區休息等語，則茍被告在
    燒窯區休息，何以其並未聽聞該溫度計掉落之聲響？此顯與
    常情有違，且核與證人甲○○前開證述：伊聽到溫度計掉落
    的聲音才過去看等情有異；另查被告於遭證人甲○○發覺後
    ，隨即離去，並未告知任何人離去之原因，且於翌日亦未到
    廠工作等情，業據上開證人甲○○及乙○○前揭證述明確，
    況被告自承：翌日伊有打電話給會計說伊不想做了，會計把
    電話轉給某位股東，伊沒有跟該名股東說伊不想做，因他口
    氣不好云云（詳見本院卷第一０二頁），是被告未依照一般
    離職程序辦理手續，復與常情有違。故被告猶執上詞空言否
    認，顯係事後卸責之詞，不足採信。
(三)、綜上所述，本件事證已臻明確，被告犯行堪以認定，應予依
    法論科。
三、論罪科刑部分：
(一)、法律修正後之適用：於被告行為後，刑法施行法已於九十五
    年六月十四日增訂該法第一條之一規定，並自九十五年七月
    一日施行，其將刑法分則所定罰金之貨幣單位均改為新臺幣
    ，並分別提高為三倍或三十倍；另刑法第三十三條第五款關
    於罰金刑之規定、第四十七條關於累犯之規定、第四十一條
    第一項關於易科罰金折算標準之規定，均已於九十四年二月
    二日修正公布，並同自九十五年七月一日施行。按同於九十
    五年七月一日修正施行之刑法第二條規定，乃係關於新舊法
    比較適用之準據法，其本身無關行為可罰性要件之變更，故
    於九十五年七月一日前揭法律修正施行後，如有涉及比較新
    舊法之問題，即應逕依修正後刑法第二條第一項規定，為「
    從舊從輕」之比較（參見最高法院九十五年度第八次刑事庭
    會議決議意旨）。經查：
１、刑法分則編各罪所定罰金之貨幣單位原為銀元，且依修正前
    刑法第三十三條第五款規定，罰金刑為一銀元以上，而有關
    罰金倍數之調整及銀元與新臺幣之折算標準，則定有「罰金
    罰鍰標準條例」及「現行法規所定貨幣單位折算新臺幣條例
    」，除罰金以一銀元折算三元新台幣外，並將七十二年六月
    二十六日以前修正之刑法部分條文罰金數額提高二至十倍，
    其後修正者則不再提高倍數；嗣修正後刑法第三十三條第五
    款則將罰金刑提高為新臺幣一千元以上，並以百元計算之，
    且因刑法第三十三條第五款所定罰金貨幣單位既已改為新臺
    幣，刑法分則編各罪所定罰金之貨幣單位亦應配合修正為新
    臺幣，且考量刑法修正施行後，不再施用「現行法規所定貨
    幣單位折算新臺幣條例」，為使刑法分則編各罪所定罰金之
    最高數額與刑法修正前趨於一致，爰增訂刑法施行法第一條
    之一規定，將刑法分則編各罪所定罰金之貨幣單位均改為新
    臺幣，並將七十二年六月二十六日以前修正之刑法部分條文
    罰金數額提高為三十倍，其後修正者則提高為三倍。是以刑
    法分則編各罪所定罰金刑之最高數額，於上開規定修正後仍
    屬一致，並無不同；但其罰金刑之最低數額，則比修正前提
    高，從而自以修正前之規定較為有利。
２、刑法第二十五條、第二十六條未遂犯之規定，就刑法第二十
    五條第一項關於「已著手於犯罪行為之實行而不遂者，為未
    遂犯」之規定並未修正，而同條第二項修正施行前之規定為
    ：「未遂犯之處罰，以有特別規定者，為限」，修正後則為
    ：「未遂犯之處罰，以有特別規定者為限，並得按既遂犯之
    刑減輕之」，另刑法第二十六條修正前為：「未遂犯之處罰
    ，得按既遂犯之刑減輕之。但其行為不能發生犯罪之結果，
    又無危險者，減輕或免除其刑」，修正後則為：「行為不能
    發生犯罪之結果，又無危險者，不罰」，是除不能未遂犯修
    正為不罰以外，僅二條文條項之移列。本案被告犯行之未遂
    型態並非不能未遂犯，則本件適用修正前刑法第二十五條、
    第二十六條未遂犯之規定，自無不利於被告。
３、刑法四十七條有關累犯之規定，修正前規定「受有期徒刑之
    執行完畢，或受無期徒或有期徒刑一部之執行而赦免後，五
    年以內再犯有期徒刑以上之罪者，為累犯，加重本刑至二分
    之一。」，而修正後則規定「受執刑之執行完畢，或一部之
    執行而赦免後，五年以內故意再犯有期徒刑以上之罪者，為
    累犯，加重本刑至二分之一」，比較新舊法之結果，被告之
    行為，均構成累犯，是行為時之舊法對於被告並無不利。
４、修正後刑法第四十一條第一項前段關於得易科罰金之折算標
    準，由「得以一元以上三元以下折算一日」（按：此規定配
    合修正前罰金罰鍰提高標準條例第二條【現已刪除】規定，
    就其原定數額提高為一百倍折算一日，則最高應以銀元三百
    元折算一日，經折算為新臺幣後，應以新臺幣九百元折算為
    一日），提高為「以新臺幣一千元、二千元或三千元折算一
    日」，並刪除「因身體、教育、職業、家庭之關係或其他正
    當事由，執行顯有困難」之條件。是以修正前關於易科罰金
    之折算標準金額較低，自係較為有利。
５、綜合上述各條文修正前、後之比較，並揆諸前揭最高法院決
    議及修正後刑法第二條第一項前段、後段規定之「從舊、從
    輕」原則，自應適用被告行為時之法律，即修正前刑法及罰
    金罰鍰提高標準條例之相關規定，予以論處。
(二)、核被告所為，係犯刑法第三百二十條第三項、第一項之竊盜
    未遂罪。又被告已著手竊盜犯行而未遂，依修正前刑法第二
    十六條前段規定，減輕其刑。復查被告前於九十一年間因違
    反毒品危害防制條例案件，經本院以九十一年度訴字第一五
    ０六號刑事判決處有期徒刑九月，並於九十一年十二月二十
    三日確定，又因竊盜案件，經本院以九十一年度易字第二九
    三五號刑事判決處有期徒刑七月，並經撤回上訴而於九十二
    年五月二十日確定，另經本院以九十二年度聲字第一一０二
    號刑事裁定上開二刑定應執行有期徒刑一年二月確定，嗣於
    九十三年十月三日因縮短刑期執行完畢出監在案，此有臺灣
    高等法院被告全國前案紀錄表乙份在卷可稽，是其於有期徒
    刑執行完畢後五年內再犯有期徒刑以上刑之本罪，為累犯，
    應依修正前刑法第四十七條之規定，加重其刑，並依法先加
    後減。爰審酌被告前有違反肅清煙毒條例、麻醉藥品管理條
    例、毒品危害防制條例、搶奪及竊盜等前科，此有前開紀錄
    表供參，是其素行不良，且監守自盜為本件竊盜犯行，致生
    損害於他人，及犯後否認犯行之態度，顯無悔意，被告所為
    自應受有相當程度之刑事非難，惟被害人財物之價值尚非巨
    額，且其犯罪動機、目的、手段等一切情狀，量處如主文所
    示之刑，並依修正前刑法第四十一條第一項前段，諭知易科
    罰金之折算標準，以資懲儆。
據上論斷，應依刑事訴訟法第二百九十九條第一項前段，刑法第
二條第一項前段、第三百二十條第三項、第一項、修正前刑法第
二十六條前段、修正前刑法第四十七條、修正前刑法第四十一條
第一項前段，罰金罰鍰提高標準條例第一條前段、修正前同條例
第二條，判決如主文。
本案經檢察官彭聖斐到庭執行職務。
中    華    民    國    95    年    10    月    31    日
                  刑事第六庭審判長法  官  許仕楓
                                  法  官  林鈺琅
                                  法  官  饒金鳳
以上正本證明與原本無異。
如不服本判決應於送達後十日內，向本院提出上訴狀。
                                  書記官  王春森
中    華    民    國    95    年    10    月    31    日
附錄本案論罪科刑之法律條文：
中華民國刑法第三百二十條：
意圖為自己或第三人不法之所有，而竊取他人之動產者，為竊盜
罪，處五年以下有期徒刑、拘役或五百元以下罰金。
意圖為自己或第三人不法之利益，而竊佔他人之不動產者，依前
項之規定處斷。
前二項之未遂犯罰之。


司法院資訊處製作；財團法人民間司法改革基金會備份。
